【裁判字號】    89,自,342
【裁判日期】    890517
【裁判案由】    詐欺
【裁判全文】
臺灣臺中地方法院刑事判決                          八十九年度自字第三四二號
    自  訴  人  甲○○
    被      告  乙○○
右列被告因詐欺案件，經自訴人提起自訴，本院判決如左：
    主  文
乙○○無罪。
    理  由
一、自訴意旨略以：被告乙○○於民國八十八年六月三日及六月四日，至自訴人甲○
    ○所工作之ＫＴＶ視廳歌唱中心消費，無意付款，竟向自訴人謊稱身上現金不夠
    ，而要求自訴人代其墊付餐費，自訴人不疑有詐應允代墊，被告並簽發二紙面額
    分為新臺幣 (下同）二萬二千三百元及一萬五千元之本票供擔保，嗣經自訴人請
    款，則改以另紙面額五萬元之支票以為付款，詎屆期提示竟遭退票，自訴人始知
    受騙，因認被告乙○○涉有刑法第三百三十九條第一項詐欺罪。
二、按犯罪事實應依證據認定之，無證據不得推定其犯罪事實，刑事訴訟法第一百五
    十四條定有明文。又認定不利於被告之事實須依積極證據，苟積極證據不足為不
    利於被告事實之認定時，即應為有利於被告之認定，更不必有何有利之證據。且
    告訴人之指訴係以使被告受刑事訴追為目的，是其陳述是否與事實相符，仍應調
    查其他證據以資審認（最高法院三十年上字第八一六號、五十二年台上字第一三
    ○○號判例參照）。又按刑法第三百三十九條第一項詐欺罪之成立，須行為人於
    行為之初即有不法所有之意圖，方始成立，若行為之初未能認定確有不法所有之
    意圖，僅事後遲未依約履行，則行為之初既乏不法所有意圖，自難以詐欺罪相繩
    。本件自訴人所認被告乙○○涉犯詐欺罪嫌，無非以被告乙○○至自訴人所工作
    之餐廳消費後，簽發票據供為付款，惟經提示卻不獲兌現為其論據。
三、訊據被告乙○○固坦承確曾前往自訴人所工作之視廳歌唱中心消費之事實，惟堅
    詞否認有何詐欺犯行，辯稱：伊自八十八年初起，即開始至自訴人所工作之視廳
    歌唱中心消費，之前之消費款項均有支付，直至八十八年六月間，因財務發生困
    難，始有上開票據未能如期兌現之情形，伊願於三個月內清償五萬元與自訴人等
    語。經查：自訴人於本院審理中自承，被告乙○○確曾至其所工作之視廳歌唱中
    心消費多次，過往之消費均有付款等語；再參諸全卷，並無任何證據可資認定被
    告乙○○確有自訴人所指於消費之始即無付款之意之情事，自難認被告乙○○於
    為上開消費行為之初，即有不法所有之意圖，本件應僅係民事糾葛。揆諸首揭說
    明，被告乙○○於為消費行為時，既無不法所有之意圖，亦未見有何施用詐術而
    使自訴人陷於錯誤之情事，自難遽以詐欺罪責相繩。此外，復查無其他積極證據
    足以證明被告乙○○確有自訴人所指之詐欺犯行，不能證明被告犯罪，依法應為
    被告乙○○無罪之判決。
據上論斷，應依刑事訴訟法第三百四十三條、第三百零一條第一項，判決如主文。
中      華      民      國    八十九    年      五      月     十七     日
                                   臺灣臺中地方法院刑事第七庭
                                       法  官  林  宗  成
右正本證明與原本無異。
如不服本判決，應於判決送達後十日內向本院提出上訴狀( 應附繕本 )，上訴於臺灣
高等法院臺中分院。
                                       書記官
中      華      民      國       八十九      年    五      月    十八   日


司法院資訊處製作；財團法人民間司法改革基金會備份。
